【裁判字號】    99,交抗,2075
【裁判日期】    991116
【裁判案由】    違反道路交通管理處罰條例
【裁判全文】
臺灣高等法院交通事件裁定            99年度交抗字第2075號
                                    99年度交抗字第2081號
抗  告  人
即受處分人  甲○○
上列抗告人因違反道路交通管理處罰條例案件，不服臺灣臺北地
方法院，中華民國99年10月11日所為裁定（99年度交聲字第1532
、1533號，原處分案號：臺北市交通事件裁決所99 年9月23日北
市裁罰字第裁22-AEY659791號、北市裁罰字第裁22-AEY659792）
，提起抗告，本院裁定如下：
    主  文
原裁定撤銷，發回臺灣臺北地方法院。
    理  由
一、原裁定意旨略以：受處分人甲○○於民國99年7月16日17時1
    分許，駕駛車牌號碼6816-YL 號自用一般小客車（下稱系爭
    車輛），沿臺北市○○路南往北方向行駛，行經八德路4 段
    路口時，因在禁止左轉處所違規左轉，為警當場攔停示意停
    車受檢後，竟拒絕停車接受稽查而逃逸，嗣由員警記下系爭
    車輛之車牌號碼，依違反道路交通管理處罰條例第48條第 1
    項第2款、第60 條第1項及第7條之2第4款前段規定，填製北
    市警交字第AEY659791號、第AEY659792號逕行舉發，原處分
    機關依道路交通管理處罰條例第48條第1項第2款、第60條第
    1項、第63條第1 項（原處分漏引第1款）之規定，各裁處罰
    鍰600元、3,000 元，並記違規點數1點。受處分人否認有違
    規行為，並要求原舉發單位提出舉發事證，僅憑舉發員警之
    口述及主觀判斷即認定伊有上述違規之事實，對伊權益影響
    甚鉅云云。惟受處分人違規事實，業據原舉發單位即臺北市
    政府警察局松山分局函覆原處分機關舉發本件違規之經過在
    案，此有原舉發單位99年8月11日北市警松分交字第0993171
    4000號函在卷可據，且觀諸原舉發單位所提供之本案違規採
    證照片3張，違規車輛即車牌號碼6816-YL確有自臺北市○○
    街南往北方向左轉八德路4 段之事實，且該車之車牌號碼清
    晰可辨，核與原舉發單位前揭函覆原處分機關舉發本件違規
    之過程相符，是原舉發單位依車號核對車籍資料確認無誤後
    逕行舉發，並無不當之處，況舉發員警係執法人員，與受處
    分人素不相識，亦無任何宿怨仇隙，衡情應無甘冒罪責而設
    詞誣攀異議人之理。是以，本件違規行為事實明確，堪以認
    定，受處分人前揭所辯，應無足採。是受處分人確有「不依
    標誌指示於路口違規左轉，且經員警攔停後，仍拒絕停車接
    受稽查而逃逸」之違規。原處分機關所為裁罰，核無違誤，
    受處分人之異議為無理由，應予駁回等語。
二、抗告人即受處分人甲○○抗告意旨略稱：女性駕駛人原本駕
    駛習慣就緩慢且在車窗緊閉情況下對車外聲音敏感度不佳，
    且駕駛人要專注四周狀況，如執行疏導人未立於路口中央，
    一般駕駛人不易注意到執勤人員指示，伊當時確不知情，亦
    無證據可證明伊有不服取締逃逸之情形，原審驟信員警片面
    之詞，伊萬難甘服，亦不合比例原則，為免執法人員濫權，
    請撤銷原裁定等語。
三、經查：
  (一)按法院受理交通事件，準用刑事訴訟法之規定；其處理辦法
    ，由司法院會同行政院定之，道路交通管理處罰條例第89條
    定有明文。又聲明異議案件之處理，除準用刑事訴訟法有關
    規定外，依道路交通案件處理辦法之規定處理之；交通法庭
    就聲明異議之案件，必要時，得訊問受處分人及其他關係人
    ，並得傳喚證人，命行鑑定，實施勘驗，亦為該辦法第4 條
    第1項及第16 條所明定。是以交通違規事實之認定，仍應依
    憑證據，如未能發現相當證據，或證據不足以證明，自不能
    以推測或擬制之方法，以為裁判之基礎。
  (二)原審認定受處分人確有違規所憑理由之臺北市政府警察局松
    山分局99年8月11日北市警松分交字第09931714000號函固載
    明受處分人有不依標誌指示於路口違規左轉，且經員警攔停
    後，仍拒絕停車接受稽查而逃逸之違規行為，然該書函內容
    是否確為舉發警員所親自見聞？依上開書函所載：「查旨揭
    車輛於99年7 月16日17時01分許，沿本市○○路南往北行駛
    ，行至八德路4 段路口時，未遵守該路口禁止左轉標誌之指
    示行駛，... 為本分局松山所執勤員警發現當場以指揮棒及
    哨音手勢示意該車停車受檢，惟該車見狀後仍無視員警攔停
    拒絕接受稽查而逃逸，... 本案經執勤員警確認旨揭車輛確
    有違規左轉行駛，於警方示意攔檢時拒絕停車接受稽查而逃
    逸之違規行為。... 該車於東興路南北向綠燈時，即進入路
    口等待左轉，該路口執行交通疏導人員見狀即以指揮棒及哨
    音手勢示意該車停車受檢，惟該車拒絕停車接受稽查違規左
    轉八德路4 段往西逃逸... 」，惟該函係由之臺北市政府警
    察局松山分局函覆受處分人有關交通違規案件查處情形，其
    內容僅記載該分局查處之情形，是否可據此認定受處分人有
    於上開時、地違規之事實，不無疑義？且原審更未予受處分
    人任何表達意見之機會，即遽採為認定違規事實之憑據，難
    謂妥適。
  (三)又原舉發警察機關固提出採證照片三紙，惟該照片究為舉發
    員警所攝、亦或固定式科學儀器取得？若為值勤員警所攝，
    則該員警能否「當場以指揮棒及哨音手勢示意該車停車受檢
    」之同時拍攝連續畫面之採證照片，已非無疑。又觀諸該採
    證照片所示，系爭車輛位於畫面下方，則系爭車輛自拍攝位
    置斜前方經過，當時拍攝者站立之位置顯非立於十字路口中
    央位置，而受處分人辯稱伊未看見執勤警員，為不知情，則
    拍攝者之相對位置與受處分人之違反行政法上義務之行為是
    否具有故意或過失亦相關聯，本件實情為何，均待詳查。本
    件既由臺北市政府警察局松山分局警員親眼目睹受處分人違
    規情節，尚非不得由執行查察取締勤務人員出庭，依據調查
    人證之程序，使就親歷事實提供說明，以兼顧程序之正義及
    發現實質之真實。況舉發違規行為之警察所為供述，係認定
    本案事實之主要證據，揆諸前引道路交通案件處理辦法第 4
    條第1項、第16 條及準用刑事訴訟法相關規定，法院應傳喚
    其到庭以證人身份具結作證以為證據，始為妥當。原審未傳
    喚舉發員警到庭，在事實仍有未明下，僅依原舉發警察機關
    前揭函示內容，遽為對受處分人不利之認定，逕將受處分人
    之聲明異議駁回，殊嫌速斷。受處分人執此為由，指摘原裁
    定不當，為有理由，並為兼顧審級利益，爰將原裁定撤銷，
    發回原審法院，期詳為調查後，另為適法之裁定。
據上論斷，應依道路交通案件處理辦法第26條，刑事訴訟法第41
3條前段，裁定如主文。
中    華    民    國    99    年    11    月    16    日
                  刑事第二十庭審判長法  官  楊貴雄
                                    法  官  許必奇
                                    法  官  周明鴻
以上正本證明與原本無異。
不得再抗告。
                                    書記官  郭彥琪
中    華    民    國    99    年    11    月    17    日

司法院資訊處製作；財團法人民間司法改革基金會備份。
